臺灣臺中地方法院刑事判決
111年度簡上字第429號
上  訴  人  臺灣臺中地方檢察署檢察官
被      告  孫光忠



上列上訴人因被告竊盜案件，不服本院民國111年7月19日年111
度簡字第586號刑事簡易判決（原偵查案號：111年度偵字第4564
號、111年度偵字第5564號、111年度偵字第10276號），提起上
訴，本院管轄之第二審合議庭判決如下：
    主    文
上訴駁回。
    理    由
壹、程序部分：
　　按上訴得明示僅就判決之刑、沒收或保安處分一部為之，刑
    事訴訟法第348條第3項定有明文。該條立法理由稱：為尊重
    當事人設定攻防之範圍，並減輕上訴審審理之負擔，容許上
    訴權人僅針對刑、沒收或保安處分一部提起上訴，其未表明
    上訴之認定犯罪事實部分，則不在第二審之審判範圍。如為
    數罪併罰之案件，亦得僅針對各罪之刑、沒收、保安處分或
    對併罰所定之應執行刑、沒收、保安處分，提起上訴，其效
    力不及於原審所認定之各犯罪事實，此部分犯罪事實不在上
    訴審審查範圍。查上訴人即檢察官於本院審理時已明示僅就
    原審判決未論累犯並依累犯規定加重其刑部分提起上訴（見
    本院簡上卷第93─94頁），則依上述說明，本案之上訴範圍
    僅以原審科刑部分為限，不及於認定犯罪事實及論罪部分。
貳、實體部分：
一、本案據以審查原審判決科刑當否之犯罪事實及所論罪名：
（一）犯罪事實：己○○前於民國106年間，因妨害兵役治罪條例
      案件，經法院判處有期徒刑4月確定，於108年2月21日執
      行完畢。詎其仍不知悔改，竟意圖為自己不法之所有，先
      後於如【附表】編號1─9所示時間、地點，徒手竊取如【
      附表】編號1─9所示之丁○○、戊○○、丙○○及乙○○管領之冷
      氣機室外機，得手後，搬運至其使用之車牌號碼000-000
      號或車牌號碼000-000號普通重型機車腳踏板上騎車逃逸
      ，前往不知情之林瑞充所經營址設臺中市○○區○○路○○巷0
      號之金鎂資源回收場或臺中市太平區、大里區之其他不詳
      資源回收場，變賣取得如【附表】所示之現金後花用殆盡
      。又己○○於【附表】編號10所示時間、地點，著手竊取乙○○管領之冷氣機室外機1台，正欲放置在其騎乘之車牌號
      碼000-000號普通重型機車腳踏板上時，遭廖莨啟發現喝
      止，隨即將該冷氣機室外機放在該處路邊後，騎乘機車逃
      逸而未得逞。嗣戊○○、丙○○及乙○○先後報警，經警調閱相
      關監視器後而循線查獲上情。
（二）所論罪名：原審判決就【附表】編號1─9部分均論以竊盜
      罪，共9罪，就【附表】編號10部分論以竊盜未遂罪。
二、檢察官上訴意旨略以：㈠依法院組織法第51條之10之規定，
    最高法院大法庭裁定不發生通案性之普遍效力，因此原審判
    決採取最高法院110年度台上大字第5660號刑事大法庭裁定
    意旨，即為判決，認定被告未構成累犯，恐非妥當。㈡依美
    國第一上訴巡迴法院United States v. Bryant之判決見解
    ，在認定被告是否構成累犯時，若被告有爭執前科報告所載
    內容，則檢方不能僅憑該前科報告所載內容，然本案被告並
    未就卷內前案紀錄提出異議，則依美國法院判決見解反面解
    釋，僅以卷內前案紀錄認定被告構成累犯，即為已足。況該
    美國法院判決亦認檢方就構成累犯之事實僅負優勢證據之舉
    證責任，故本案卷內臺灣臺中地方檢察署刑案資料查註紀錄
    表已足以證明被告於106年間因妨害兵役治罪條例經法院判
    處有期徒刑4個月確定（下稱前案），並於108年2月20日執
    行完畢之事實。㈢另被告於前案執行完畢後隨即又犯本案犯
    行，足認被告之法遵循意識及對刑罰之感應力均屬薄弱。本
    案加重其刑並無司法院大法官釋字第775號解釋意旨所指可
    能使被告所受刑罰超過其應負擔罪責之疑慮，故應依刑法第
    47條第1項規定加重其刑。況被告於於106年間經法院判處有
    期徒刑4月確定，然而本案竊盜罪亦僅量處拘役，益徵原審判
    決雖認已將被告前科資料列為刑法第57條予以審酌，然此部分
    之評價似有不足，仍應列為累犯並予加重較妥等語。
三、本院之判斷：
（一）按最高法院為民事訴訟、刑事訴訟之終審機關，所為裁判
      有確保法律適用一致，及促進法律續造之作用，如民事庭
      、刑事庭各庭就相同事實之法律問題見解歧異，將影響裁
      判之安定性及可預測性，使下級審及人民無所適從；另就
      具有原則重要性之法律問題，縱使尚未出現見解歧異之裁
      判，亦應賦予最高法院於涉及該問題之首件裁判作成前有
      統一見解之機會，以發揮法律續造之功能，故應於審判權
      之作用內，建立適當裁判機制，是法院組織法第51條之1
      明文規定最高法院大法庭之組織依據。大法庭就提案之法
      律爭議作成之裁定，依法院組織法第51條之10規定，對提
      案庭提交之案件有拘束力，提案庭應以大法庭所採之法律
      見解為基礎，進行該案之終局裁判，而成為最高法院之先
      前裁判，各審判庭對於受理之案件，除非擬對於採取大法
      庭裁定見解之先前裁判表示不同之法律見解，再次開啟徵
      詢、向大法庭提案等程序，否則應採取與先前裁判相同之
      見解，此項機制確保了最高法院各庭之間（橫向）法律見
      解之一致性，透過審級制度，下級審法院對於該項統一之
      法律見解，亦應遵循，由此達成縱向法律見解之統一。大
      法庭制度即以此構建縱向及橫向的拘束效力，達成統一法
      律見解的目的。查最高法院110年度台上大字第5660號刑
      事大法庭裁定，乃最高法院提案庭依法院組織法第51條之
      2第1項、第51條之3之規定作成，最高法院並依該刑事大
      法庭裁定所採法律見解，作出110年度台上字第5660號判
      決，該判決已成為最高法院之先前裁判，下級審法院對於
      其所統一之法律見解自應遵循。是原審判決引用該判決所
      持法律見解，尚無違誤。又原審判決引用最高法院110年
      度台上大字第5660號刑事大法庭裁定，而非引用依該刑事
      大法庭裁定所作成之判決，固未臻精確，惟結論要無不同
      ，尚屬無害瑕疵。
（二）次按法院於審酌被告是否適用累犯規定而加重其刑時，訴
      訟程序上應先由檢察官就前階段被告構成累犯之事實，以
      及後階段應加重其刑之事項，主張並具體指出證明方法後
      ，法院才需進行調查與辯論程序，而作為是否加重其刑之
      裁判基礎。前階段構成累犯事實為檢察官之實質舉證責任
      ，後階段加重量刑事項為檢察官之說明責任，均應由檢察
      官分別負主張及具體指出證明方法之責，倘檢察官未主張
      或具體指出證明方法時，即難謂有應調查而不予調查之違
      法。而所謂檢察官應就被告累犯加重其刑之事項『具體指
      出證明方法』，係指檢察官應於科刑證據資料調查階段就
      被告之特別惡性及對刑罰反應力薄弱等各節，例如具體指
      出被告所犯前後數罪間，關於前案之性質（故意或過失）
      、前案徒刑之執行完畢情形（有無入監執行完畢、在監行
      狀及入監執行成效為何、是否易科罰金或易服社會勞動（
      即易刑執行）、易刑執行成效為何）、再犯之原因、兩罪
      間之差異（是否同一罪質、重罪或輕罪）、主觀犯意所顯
      現之惡性及其反社會性等各項情狀，俾法院綜合判斷個別
      被告有無因加重本刑致生所受刑罰超過其所應負擔罪責之
      情形，裁量是否加重其刑，以符合正當法律程序及罪刑相
      當原則之要求。又檢察官若未主張或具體指出證明方法，
      法院因而未論以累犯或依累犯規定加重其刑，基於累犯資
      料本來即可以在刑法第57條第5款「犯罪行為人之品行」
      中予以負面評價，自仍得就被告可能構成累犯之前科、素
      行資料，列為刑法第57條第5款所定「犯罪行為人之品行
      」之審酌事項。於此情形，該可能構成累犯之前科、素行
      資料既已列為量刑審酌事由，對被告所應負擔之罪責予以
      充分評價，依重複評價禁止之精神，自無許檢察官事後循
      上訴程序，以該業經列為量刑審酌之事由應改論以累犯並
      加重其刑為由，指摘原判決未依累犯規定加重其刑違法或
      不當（最高法院110年度台上字第5660號刑事判決意旨參
      照）。
（三）經查，就前階段構成累犯之事實，原審判決已敘明「查檢
      察官於起訴書雖指明被告前於106年間，因違反妨害兵役
      治罪條例案件，經法院判處有期徒刑4月確定，於108年2
      月21日執行完畢，另公訴檢察官於本院準備程序時，向被
      告詢問，而經被告確認無誤」等語，可知原審判決實際上
      有肯定被告本案犯行屬於刑法第47條第1項之累犯，檢察
      官上訴意旨稱原審判決未認定被告構成累犯，恐有誤會。
      次查，就後階段應加重其刑之事項，原審判決雖認檢察官
      「就被告應依累犯規定加重其刑之事項，並未主張及具體
      指出證明之方法（即被告之特別惡性及對刑罰反應力薄弱
      等各節，例如具體指出被告所犯前後數罪間，關於前案之
      性質（故意或過失）、前案徒刑之執行完畢情形（有無入
      監執行完畢、在監行狀及入監執行成效為何、是否易科罰
      金或易服社會勞動〔即易刑執行〕、易刑執行成效為何）、
      再犯之原因、兩罪間之差異（是否同一罪質、重罪或輕罪
      ）、主觀犯意所顯現之惡性及其反社會性等各項情狀）」
      ，然亦同時表明「退步言之，縱檢察官就被告應依累犯規
      定加重其刑之事項已為主張及具體指出證明，本院審酌被
      告所犯前案與本案罪質不同，亦難認行為人有其特別惡性
      ，是本院僅將上開前科紀錄列為刑法第57條第5款所定『犯
      罪行為人之品行』之審酌事項，而不依刑法第47條第1項規
      定加重其刑，併此敘明」等語，可知原審判決實際上已有
      審酌被告構成累犯之前案紀錄（妨害兵役治罪條例案件）
      ，罪質與本案所犯竊盜罪不同，故裁量不予加重其刑，並
      非僅以檢察官未就應加重其刑之事項指出證明方法作為不
      予加重之唯一理由，則原審判決就不予加重其刑之裁量權
      行使，已備理由，難認有何違法或不當之處，更無違反司
      法院釋字第775號解釋意旨之疑慮。
（四）末查，原審判決在裁量不予加重其刑之情形下，經審酌「
      被告除本案犯行外，尚有多次竊盜財產犯罪之前案紀錄，
      素行非佳，不思以正途謀取財物，為滿足自己私慾，圖以
      不勞而獲之方式，竊取他人財物，欠缺尊重他人財產權之
      觀念，法治觀念淡薄，行為殊值非難，惟被告坦承犯行，
      就起訴書附表編號4、5、7、8所竊得之冷氣機室外機共8
      台，已經警發還告訴人戊○○領回，有贓物認領保管單在卷
      可佐，犯罪所生損害稍有減輕，犯罪手段尚屬平和，衡量
      被告所竊得物品之價值，及被告自陳沒有能力可以賠償被
      害人及告訴人，而未能賠償被害人及告訴人所受損害之犯
      後態度，及被告自陳國中畢業，羈押前從事油漆工，因為
      疫情改去人力仲介公司，月收入不固定，大約新臺幣幾千
      元，沒有未成年子女要扶養，要扶養父母」等一切情狀後
      ，就被告如【附表】所示各罪各量處拘役刑，並定其應執
      行拘役120日，及諭知易科罰金之折算標準，應已充分評
      價被告各罪之不法及罪責內涵，尚無量刑違法或不當之處
      。
（五）據上說明，原審判決之科刑經核並無違誤，檢察官猶執前
      詞提起上訴，為無理由，應駁回其上訴。
據上論斷，應依刑事訴訟法第455條之1第1項、第3項、第368條
，判決如主文。
本案經檢察官黃嘉生提起公訴，檢察官甲○○到庭執行職務。
中　　華　　民　　國　　111 　年　　12　　月　　15　　日
                  刑事第十二庭  審判長法  官  許月馨
　　　　　　　　　                    法  官  吳逸儒
　　　　　　　　　                    法  官  陳盈睿
以上正本證明與原本無異。
不得上訴。
                                      書記官  李噯靜
中　　華　　民　　國　　111 　年　　12　　月　　15　　日
==========強制換頁==========
【附表（幣別均為新臺幣）】
編號 時  間 地  點 被害人及遭竊之物 變賣地點及金額   1 110年9月22日5時2分許 臺中市○○區○○路0000巷00號店門外路旁 被害人丁○○管領之冷氣機室外機1台（價值約1,500元） 臺中市太平區興隆路1段之某資源回收廠，被告偵查中供稱變賣所得金額約800元。 2 110年10月4日某時許 臺中市○○區○○路00號對面之私人空地 告訴人戊○○管領之東元牌冷氣機室外機1台（價值2,500元） 臺中市○○區○○巷0號之金鎂資源回收廠，證人林瑞充證稱該次變賣金額為計970元。 3 110年10月11日某時許 臺中市○○區○○路00號對面之私人空地 告訴人戊○○管領之大金牌冷氣機室外機1台（價值2,500元） 臺中市○○區○○巷0號之金鎂資源回收廠，證人林瑞充證稱該次變賣金額計712元。 4 110年10月20日某時許 臺中市○○區○○路00號對面之私人空地 告訴人戊○○管領之冷氣機室外機3台（已領回） 臺中市○○區○○巷0號之金鎂資源回收廠，證人林瑞充證稱變賣3台金額共計1880元。 5 110年10月21日某時許 臺中市○○區○○路00號對面之私人空地 告訴人戊○○管領之冷氣機室外機3台（已領回） 臺中市○○區○○巷0號之金鎂資源回收廠，證人林瑞充證稱變賣3台金額共計2294元。 6 110年10月21日3時許、3時30分許、4時許 臺中市○區○○○路000號前路旁 接續竊取告訴人乙○○管領之聲寶、禾聯牌冷氣機室外機共計3台（價值共約7,000元） 臺中市之某不詳資源回收廠，被告於偵查中供稱變賣金額每台約700、800元。 7 110年10月22日某時許 臺中市○○區○○路00號對面之私人空地 告訴人戊○○管領之冷氣機室外機1台（已領回） 臺中市○○區○○巷0號之金鎂資源回收廠，證人林瑞充證稱變賣金額計614元 8 110年10月23日某時許 臺中市○○區○○路00號對面之私人空地 告訴人戊○○管領之冷氣機室外機1台（已領回） 臺中市○○區○○巷0號之金鎂資源回收廠，證人林瑞充證稱變賣金額計876元 9 110年10月26日10時56分許 臺中市○區○○○路000○0號店門外路旁 告訴人丙○○管領之國際牌冷氣機室外機1台（價值約6,000元） 臺中市太平區興隆路1段之某資源回收廠，被告於偵查中供稱變賣所得金額約700、800元。 10 110年10月28日4時8分許 臺中市○區○○○路000號前路旁 著手竊取告訴人乙○○管領之冷氣機室外機1台，未遂